【裁判字號】    88,上訴,2500
【裁判日期】    890111
【裁判案由】    違反森林法
【裁判全文】
臺灣高等法院臺中分院刑事判決                  八十八年度上訴字第二五號
    上訴人
    即被告  丁○○
    選  任
    辯護人  楊玉珍
            許宏達
右上訴人因違反森林法案件，不服台灣彰化地方法院中華民國八十八年九月三日第一
審判決（民國八十八年度訴字第五六二號，起訴案號：台灣彰化地方法院檢察署民國
八十八年度偵字第一一０八號），提起上訴，本院判決如左：
    主  文
原判決關於被告丁○○部分撤銷。
丁○○於他人保安林內，擅自占用，處有期徒刑捌月，緩刑伍年。
彰化縣和美鎮○○段七號之國有保安林地上設置之鐵皮屋面積零點零零貳壹玖壹公頃
沒收之。
    事  實
原審判決書關於丁○○部分所記載之事實，與本院認定之犯罪事實相同，茲引用之（
如附件）。並補充記載丁○○曾有贓物、妨害家庭及違反麻醉藥品管理條例等前科紀
錄，其中因違反麻醉藥品管理條例案件，經本院於民國（下同）七十五年六月二十七
日以七十五年度上更二字第八六號刑事判決量處有期徒刑五年六月，嗣經最高法院於
七十五年十月二日以七十五年度台上字第五二七三號刑事判決為上訴駁回之判決而確
定，復經本院以七十七年度聲減字第三四三號刑事裁定減為有期徒刑二年九月，於七
十七年四月日二十二日縮短刑期執行完畢，且丁○○於事後已將其設置之鐵皮屋拆除
。
    理  由
一、引用原審判決書關於上訴人即被告（以下簡稱被告）丁○○部分所記載之證據。
    至被告於本院審理時，雖經證人丙○、乙○○到庭證稱系爭土地部分是空地云云
    ，然本院參酌卷附被告未拆除前之現場照片所示（見警卷第六頁），於被告設置
    之鐵皮屋旁，即有遭砍除之樹木棄置於地等節，因認該等證人所陳，當係故為迴
    護被告之詞，自不足為憑。
二、核被告所為，係犯森林法第五十一條第三項、第一項之於他人保安林內，擅自占
    用罪，並依同法條第三項之規定加重其刑。至被告利用不知情之同案被告謝睦淦
    （已經原審法院判決無罪確定）犯前開犯行，係屬間接正犯。又公訴人認被告係
    與同案被告謝睦淦就前開犯行，彼此間有犯意聯絡及行為分擔，為共同正犯，容
    有誤會，附此敘明。原審法院就被告部分予以論罪科刑，固非無見，但查被告上
    開犯行，係利用不知情之同案被告謝睦淦而為，自屬間接正犯，但原判決就此法
    律關係未予敘明，尚有未洽；又森林法第五十一條第一項係規定於他人森林或林
    地內，擅自墾殖或占用者，處六月以上五年以下有期徒刑，得併科新臺幣六十萬
    元以下罰金，同法條第三項規定，第一項之罪於保安林犯之者，得加重其刑至二
    分之一，但原審法院既認定被告所為，係犯森林法第五十一條第一項之罪，並依
    同法第三項之規定加重其刑，未依該法文之規定記載判決主文，自有未合。被
    告上訴意旨以其並未伐木，並請求輕判等詞而執為指摘原判決關於被告部分之判
    決不當，固無足取，然原判決此部分既有可議，亦屬無可維持，仍應由本院將原
    判決該部分予以撤銷改判。查被告前有前科紀錄，有本院被告全國前案紀錄表在
    卷可考，爰併審酌其占用上開國有保安林地，係為放置其所撿拾之神像，動機尚
    非惡劣，且於犯罪後，對於占用右述林地之事實，亦能坦白供承，態度尚稱良好
    及其他一切情狀，量處被告有期徒刑捌月，以示懲處。又其所搭建如事實欄所載
    之鐵皮屋，應併依森林法第五十一條第六項之規定併予宣告沒收之。末查被告固
    曾有贓物、妨害家庭及違反麻醉藥品管理條例等前科紀錄，其中因違反麻醉藥品
    管理條例案件，經本院於七十五年六月二十七日以七十五年度上更二字第八六號
    刑事判決量處有期徒刑五年六月，嗣經最高法院於七十五年十月二日以七十五年
    度台上字第五二七三號刑事判決為上訴駁回之判決而確定，復經本院以七十七年
    度聲減字第三四三號刑事裁定減為有期徒刑二年九月，於七十七年四月日二十二
    日縮短刑期執行完畢，而被告於前開刑之執行完畢後，五年內未曾再受有期徒刑
    以上刑之宣告，觀諸上揭前案紀錄表即明，本院參酌被告占用上開國有保安林地
    ，係為放置其所撿拾之神像，且於犯罪後，亦深表悔悟，本院認為其經此刑之宣
    告，當知所警愓而無再犯之虞，因認其所受右開刑之宣告，以暫不執行為適當，
    爰併予宣告緩刑伍年，以啟自新。
三、據上論斷，應依刑事訴訟法第三百七十三條、第三百六十九條第一項前段、第三
    百六十四條、第二百九十九條第一項前段，森林法第五十一條第一項、第三項、
    第六項，刑法第十一條前段、第七十四條第二款判決如主文。
本案經檢察官甲○○到庭執行職務。
中    華    民    國    八    十    九    年    一    月    十    一  日
                                          臺灣高等法院臺中分院刑事第五庭
                                              審判長法  官
                                                    法  官
                                                    法  官
得上訴。
附錄：
森林法第五十一條第一項：
於他人森林或林地內，擅自墾殖或占用者，處六月以上五年以下有期徒刑，得併科新
臺幣六十萬元以下罰金。
第三項：第一項之罪於保安林犯之者，得加重其刑至二分之一。
附件：
台灣彰化地方法院刑事判決                          八十八年度訴字第五六二號
    公  訴  人  臺灣彰化地方法院檢察署檢察官
    被      告  丁○○  男四十六歲（民國○○○年○月○○○日生）
                        住彰化縣和美鎮○○里○○路二七八巷二號
                        身分證統一編號：Ｎ一六八五一五八號
                謝睦淦  男四十三歲（民國○○○年○月○○日生）
                        住彰化縣線西鄉○○村○○路○段五十七號
                        身分證統一編號：Ｎ一二五四九四五號
右列被告等因違反森林法案件，經檢察官提起公訴（八十八年度偵字第一一０八號）
，本院判決如左：
        主  文
丁○○於他人保安林內，擅自設置工作物，處有期徒刑捌月。
設置之鐵皮屋面積零點零零貳壹玖壹公頃沒收。
謝睦淦無罪。
        事  實
一、丁○○於民國八十七年五月間，在大肚溪拾獲二尊神像，嗣於同年七月間發現彰
    化縣和美鎮○○段七號之國有保安林地（管理機關為經濟部委託彰化縣政府代管
    ）地勢平坦，乃欲在該地建築神壇，竟末經許可擅自伐木約二十株，濫墾上開保
    安林地面積約二九０平方公尺，並於同年九月間委託不知情之謝睦淦以新台幣（
    下同）二萬五千元之代價在同年十月間於該處搭建設置面積０點００二一九一公
    頃之鐵皮屋作為供奉其所拾得神明之用，而占用上開保安林地。嗣於八十七年十
    二月二十一日為警在上址查獲。
二、案經彰化縣警察局和美分局報請台灣彰化地方法院檢察署檢察官偵查起訴。
        理  由
壹、被告丁○○部分：
一、訊據被告丁○○固坦承有於前揭時地僱用謝睦淦搭蓋上開鐵皮屋供作供奉神明之
    用，惟矢口否認有前揭犯行，辯稱：伊不知該處係國有保安林地，亦未砍伐樹木
    云云。惟查：（一）上開土地確為經濟部管理之國有保安林地，有委託管理全興
    工業區防風林用地清冊、彰化縣全興工業區一覽圖、彰化縣政府八十八年七月二
    十七日八八彰府農林字第一四一五九六號函、台灣省政府農林廳林務局八十五年
    二月七日八十五林治字第０三七一五號函各一件在卷可稽。（二）上開被告丁○
    ○濫墾、占用之土地位於大肚溪附近，地處偏僻，沿路小徑齊植防風林，業據公
    訴人履勘明確，有勘驗筆錄在卷可按，又由警訊卷附之三幀現場照片觀之，遭被
    告丁○○濫墾之地方原係植林茂密無訛，如未砍伐現場樹木，安能搭建鐵皮屋？
    亦有偵查卷之三幀現場照片可稽。（三）被告濫墾保安林地之面積約為二百九十
    平方公尺，搭建鐵皮屋占用保安林地之面積有０點００二一九一公頃，分別有彰
    化縣政府八十七年十二月十一日八七彰府農林字第二三０一四三號函及和美地政
    事務所八十八年七月十九日八八和地二字第三九七一號函送之土地複丈成果圖各
    一紙在卷可憑。（四）綜上所述，被告於八十七年七月間即覓地欲搭建鐵皮屋，
    直至同年九月間始僱用不知請之謝睦淦搭建鐵皮屋，其間應係被告為砍除樹木、
    整平地基以利搭建鐵皮屋，無法立即施工所致，被告丁○○前開所辯，顯係事後
    卸責之詞，委無足取，本件事證明確，被告丁○○之犯行堪以認定。
二、核被告丁○○所為，係犯森林法第五十一條第一項之於他人保安林內，擅自設置
    工作物罪。公訴人認被告丁○○與同案被告謝睦淦就前開犯行有犯意聯絡及行為
    分擔，為共同正犯，容有誤會，附此敘明。又被告丁○○所濫墾、占用之林地為
    保安林地已如前述，應依森林法第五十一條第三項之規定加重其刑。爰審酌被告
    犯罪之動機、目的、手段、所生之危害及犯罪後之態度等一切情狀，量處如主文
    所示之刑，以示懲處。又其所搭建之鐵皮屋應併依森林法第五十一條第六項之規
    定宣告沒收。
貳、被告謝睦淦部分：
一、公訴意旨略以：被告謝睦淦與共同被告丁○○共同於前揭時地，在保安林地擅自
    伐木約二十株，濫墾整地面積約二九０平方公尺，並興建鐵皮屋一間，面積０點
    ００二一九一公頃，因被告謝睦淦涉有森林法第五十一條第一項之罪云云。
二、按犯罪事實應依證據認定之，無證據不得推定其犯罪事實；又不能證明被告犯罪
    者，應諭知無罪之判決，刑事訴訟法第一百五十四條、第三百零一條第一項分別
    定有明文。次按森林法第五十一條第一項為刑法第三百二十條第二項之特別規定
    ，必行為人具備意圖為自己或第三人不法利益之主觀犯意，而於他人森林內，擅
    自設置工作物，始足當之，最高法院亦著有八十五年度台上字第三０六三號判例
    。公訴人認被告謝睦淦涉有前開犯行，無非係以被告謝睦淦及共同被告丁○○均
    坦承有於前揭保安林內搭設鐵皮屋為論據。訊據被告謝睦淦堅決否認前揭犯行，
    辯稱：伊是鐵架工，並不知上開土地係保安林地，也只是受僱於丁○○搭建鐵皮
    屋而已，並無不法所有之意圖等語。經查：（一）共同被告丁○○於警訊及偵審
    中迭次供稱：伊要搭建上開鐵皮屋時，是由朋友介紹認識謝睦淦，搭鐵皮屋前並
    沒有叫謝睦淦去看現場，是叫他先在家裡把材料準備好，再載到現場架起來；伊
    是以二萬五千元之代價請謝睦淦搭建該鐵皮屋，因被檢舉未搭蓋完成，所以至今
    尚未將價金給謝睦淦等語。（二）被告謝睦淦於警訊及偵審中迭次供稱：伊係以
    做鐵架維生，八十七年九月初丁○○到伊住處要求伊替他做鐵皮屋一間，議價二
    萬五千元，伊回答等有空才做，約過了一個月，即八十七年十月初伊在住處裁好
    材料，訂好鐵架後，丁○○即帶伊將鐵架載到他指定地點組裝鐵皮屋；伊事前並
    不知架設地點是國有土地，是第二天經人向派出所報案伊才知道，所以也沒有繼
續施工而未完成，丁○○也未將材料費及工資給伊等語。（三）綜上所述，被告
    謝睦淦係受僱於同案被告丁○○代為搭建鐵皮屋，單純賺取材料費及工資，而非
    基於共同所有之意思搭建該鐵皮屋甚明，被告謝睦淦前開所辯應堪採信。此外，
    復查無其他積極證據足以證明被告謝睦淦涉有前開犯行，不能證明被告謝睦淦犯
    罪，揆諸前揭說明，應為被告謝睦淦無罪之諭知。
據上論斷，應依刑事訴訟法第二百九十九條第一項前段、第三百零一條第一項前段，
森林法第五十一條第一項、第三項、第六項，判決如主文。
中      華      民      國      八十八      年    九    月      三      日
                                        臺灣彰化地方法院刑事第三庭
                                            法      官  陳  秋  錦
右正本證明與原本無異。
如不服本判決，應於判決送達後十日內向本院提出上訴狀( 須附繕本 )。
                                            法院書記官  楊  年  雄
中      華      民      國    八十八    年      九      月      十      日
附錄論罪科刑法條：
森林法第五十一條
於他人森林，內擅自墾植或設置工作物者，處六月以上五年下有期徒刑，得併科三萬
元以下罰金。
前項之罪保安林犯之者，得加重其刑至二分之一。
犯本條之罪者，其墾植物及工作物沒收之。


司法院資訊處製作；財團法人民間司法改革基金會備份。
